臺灣臺中地方法院刑事判決
111年度訴字第829號
公  訴  人  臺灣臺中地方檢察署檢察官
被      告  林冠宇


選任辯護人  賴皆穎律師                    
上列被告因詐欺案件，經檢察官追加起訴（110年度偵字第14342號），被告於準備程序中就被訴事實為有罪之陳述，經告知簡式審判程序之旨，並聽取公訴人、被告之意見後，經本院合議庭裁定由受命法官獨任進行簡式審判程序，判決如下： 
    主  文
林冠宇犯三人以上共同詐欺取財未遂罪，處有期徒刑捌月。
扣案如附表編號7所示之手機壹支（含SIM卡壹張）沒收。
    犯罪事實及理由
一、本案犯罪事實及證據，除以下事項予以補充或更正外，其餘
    均引用檢察官追加起訴書之記載（如附件）：
  ㈠犯罪事實欄一之記載應更正為：林冠宇(微信暱稱「宇」)、
    黃祥庭(微信暱稱「向天仰看」，涉案部分業經臺灣臺中地
    方檢察署檢察官以110年度偵字第37576號提起公訴，不在本
    件起訴範圍)於民國110年3月間，分別加入由不詳之人所發
    起、主持，三人以上，以實施詐術為手段，所組成具有持續
    性、牟利性之有結構性組織詐欺集團(林冠宇所涉參與犯罪
    組織罪嫌部分，業經臺灣臺中地方檢察署檢察官以110年度
    偵字第19464號提起公訴，不在本件起訴範圍)，擔任車手及
    取簿手，負責提領詐騙贓款或領取人頭帳戶資料之工作。嗣
    黃祥庭、林冠宇及其等所屬詐欺集團成員即共同意圖為自己
    不法所有，基於三人以上共同詐欺取財之犯意聯絡，由該集
    團某LINE暱稱「李晴客服手工代工」之成員，於網際網路之
    臉書網頁上刊登徵求家庭代工訊息，經陳怡菁瀏覽發現，並
    於110年3月31日透過LINE與「李晴客服手工代工」連絡後，
    「李晴客服手工代工」即向陳怡菁佯稱：「因公司有與政府
    合作，會有補助金，需提供個人所有金融機構帳戶提款卡及
    密碼以存入補助金」云云，致陳怡菁陷於錯誤，乃依「李晴
    客服手工代工」之指示於同日13時15許，在桃園市○○區○○路
    000號統一超商瓏門門市，將其所有永豐銀行帳戶（帳號詳
    卷）之提款卡及密碼，寄至臺中市○○區○○路0段000號統一超
    商晞寶門市。再由黃祥庭通知林冠宇，騎乘黃祥庭所提供之
    車牌號碼000-000號普通重型機車，於110年4月5日16時30分
    許，前往上開晞寶門市領取該提款卡包裹，惟當場遭已獲報
    而埋伏該處之警方查獲，因而止於未遂，警並扣得林冠宇所
    有如附表編號7所示之IPhone手機1支（含SIM卡1張）、上開
    陳怡菁寄送之附表編號1所示之永豐銀行帳戶提款卡、蕭名
    舜所有之附表編號2所示之華南銀行提款卡(此部分因蕭名舜
    並未報案，尚在調查中，不在本件起訴範圍)，復於上開316
    -LLF號普通重型機車置物箱內查獲江珮瑜所有之附表編號3
    至編號6所示之新光銀行帳戶及國泰世華銀行帳戶（帳號均
    詳卷）之存摺及提款卡(此部分業經臺灣臺中地方檢察署檢
    察官以110年度偵字第37569號提起公訴，不在本件起訴範圍
    )，始查悉上情。
  ㈡證據部分，增列「被告林冠宇於本院準備程序及審理中之自
    白」。
二、證據能力及程序事項：
  ㈠按於第一審辯論終結前，得就與本案相牽連之犯罪或本罪之
    誣告罪，追加起訴，刑事訴訟法第265條第1項定有明文。而
    所謂相牽連案件，依刑事訴訟法第7條規定，包括一人犯數
    罪者、數人共犯一罪或數罪者等情形。查另案被告黃祥庭所
    涉犯行部分，業經檢察官提起公訴（110年度偵字第37576號
    ），經本院以111年度訴字第504號案件受理後，檢察官於該
    案件言詞辯論終結前，以110年度偵字第14342號案件，以被
    告與上開案件為數人共犯一罪而具有牽連關係為由追加起訴
    ，於111年4月22日繫屬本院，有臺灣臺中地方檢察署111年4
    月22日中檢謀方110偵14342字第1119042195號函在卷可稽，
    經核檢察官之追加起訴與上開規定相符，為屬合法，先予敘
    明。
  ㈡本案被告林冠宇所犯者為刑事訴訟法第273條之1第1項所定死
    刑、無期徒刑、最輕本刑為3年以上有期徒刑以外之罪，且
    非高等法院管轄之第一審案件，而被告就被訴事實為有罪之
    陳述，經告知簡式審判程序之旨，並聽取被告及檢察官之意
    見後，本院合議庭裁定由受命法官獨任改行簡式審判程序，
    是本案之證據調查，依刑事訴訟法第273條之2規定，不受同
    法第159條第1項、第161條之2、第161條之3、第163條之1及
    第164條至第170條等規定之限制，合先敘明。
三、論罪科刑：
  ㈠查本案告訴人陳怡菁之上開永豐銀行帳戶提款卡及密碼，雖
    已依本案詐欺集團成員指示，而寄送至指定之統一超商晞寶
    門市代收，然而，本案告訴人陳怡菁報案稱遭詐騙，而將提
    款卡寄送至統一超商晞寶門市，嗣警方於110年4月5日15時1
    9分許，在晞寶門市見一男子前來領取包裹，遂向前盤查，
    經查該男子即為被告，且確認包裹涉嫌詐欺之贓物，即以現
    行犯逮捕被告乙節，有卷附之警員職務報告書可參（見偵卷
    第31頁）；佐以被告於本院準備程序時亦供稱：店員把包裹
    給我後，我還在店裡，警察就來盤查我，就被警察查獲等語
    （見本院卷第75頁）。故告訴人陳怡菁雖已因詐欺集團成員
    著手實施詐騙而陷於錯誤寄出含帳戶提款卡之包裹，惟因被
    告甫取得包裹，且尚未離開超商即為警盤查而查獲，則上述
    告訴人陳怡菁帳戶提款卡之包裹顯然已被員警掌控，而無法
    為本案詐欺集團成員（包含被告在內）真正取得而置於自己
    實力支配之下，是被告本案犯行應僅止於未遂階段。
  ㈡是核被告所為，係犯刑法第339條之4第2項、第1項第2款之三
    人以上共同犯詐欺取財未遂罪。檢察官之追加起訴意旨認被
    告係犯三人以上共同犯詐欺取財既遂罪，雖有不當，惟既遂
    犯與未遂犯，其基本犯罪事實並無不同，僅犯罪之態樣或結
    果有所不同，尚不生變更起訴法條之問題（最高法院101年
    度台上字第3805號、102年度台上字第1998號判決意旨參照
    ），是自毋庸變更起訴法條，且本院已當庭諭知予被告就此
    辯論之機會（見本院卷第83頁），無礙於被告之答辯、防禦
    權，合先敘明。
  ㈢按共同正犯之成立，祇須具有犯意之聯絡，行為之分擔，既
    不問犯罪動機起於何人，亦不必每一階段犯行，均經參與；
    共同正犯之意思聯絡，原不以數人間直接發生者為限，即有
    間接之聯絡者，亦包括在內。如甲分別邀約乙、丙犯罪，雖
    乙、丙間彼此並無直接之聯絡，亦無礙於其為共同正犯之成
    立；共同正犯，係共同實行犯罪行為之人，在共同意思範圍
    內，各自分擔犯罪行為之一部，相互利用他人之行為，以達
    其犯罪之目的，其成立不以全體均參與實行犯罪構成要件之
    行為為要件，其行為分擔，亦不以每一階段皆有參與為必要
    ，倘具有相互利用其行為之合同意思所為，仍應負共同正犯
    之責（最高法院34年上字第862號、77年台上字第2135號判
    例、99年度台上字第1323號判決意旨參照）。本案被告參與
    詐欺集團擔任「取簿手」，雖不負責對告訴人陳怡菁施以詐
    術，而推由詐欺集團其他成員為之，但其就所參與犯行，與
    黃祥庭、「李晴客服手工代工」及詐欺集團其他成員間，各
    自分工擔任施詐、收簿等任務，應具有相互利用之共同犯意
    ，並分擔部分犯罪行為。揆諸上開說明，被告、黃祥庭、「
    李晴客服手工代工」及詐欺集團其他成員間，有犯意聯絡及
    行為分擔，為共同正犯。
  ㈣按已著手於犯罪行為之實行而不遂者，為未遂犯。未遂犯之
    處罰，以有特別規定者為限，並得按既遂犯之刑減輕之。刑
    法第25條定有明文。本院認定被告所為，僅屬未遂，理由業
    如前述，爰依既遂犯之刑減輕之。
  ㈤爰以行為人之責任為基礎，審酌被告正值青壯，四肢健全、
    智識正常，卻不思循正途獲取財物，加入本案詐欺集團參與
    協力分工，惡性非輕，而被告於本案詐欺集團中擔任「取簿
    手」之工作，雖非直接對被害人施行詐術騙取財物，然其角
    色除供詐欺集團成員遂行詐欺取財之行為外，亦同時增加檢
    警查緝及被害人求償之困難，所為應予非難。惟念其於本院
    準備程序及審理時坦承犯行，犯後態度尚可，其於本案係受
    指示領取包裹，尚非居於集團之核心角色，及其自稱高中肄
    業，從事營造業，月薪約新臺幣4至5萬元，未婚，無須扶養
    小孩之智識程度及生活經濟狀況（見本院卷第88頁）等一切
    情狀，量處如主文所示之刑。
四、沒收之說明：
  ㈠按供犯罪所用、犯罪預備之物或犯罪所生之物，屬於犯罪行
    為人者，得沒收之。刑法第38條第2項前段定有明文。查，
    本件扣案如附表編號7所示之手機1支（含SIM卡1張），係被
    告所有，被告有以該手機與另案被告黃祥庭聯繫乙節，業據
    被告於本院審理時供述在卷（見本院卷第85頁），應依刑法
    第38條第2項前段之規定，宣告沒收之。
  ㈡至扣案如附表編號1所示之物，為告訴人陳怡菁所有之物，應
    返還予告訴人，爰不予宣告沒收。又扣案如附表編號2至6所
    示之物，均非與本案有關之物，亦無從諭知沒收，附此敘明
    。
  ㈢末查本案被告尚未將包裹轉交給詐欺集團成員即為警查獲，
    亦無其他證據可證明被告有實際領取報酬，故亦不就犯罪所
    得部分諭知沒收，一併指明。
據上論斷，應依刑事訴訟法第273條之1第1項、第299條第1項前
段、第310條之2、第454條第2項，判決如主文。
本案經檢察官林清安追加起訴，檢察官張凱傑到庭執行職務。
中　　華　　民　　國　　111 　年　　9 　　月　　22　　日
                  刑事第十二庭  法  官  陳怡君
以上正本證明與原本無異。
如不服本判決應於收受送達後20日內向本院提出上訴書狀，並應
敘述具體理由；其未敘述上訴之理由者，應於上訴期間屆滿後20
日內向本院補提理由書（均須按他造當事人之人數附繕本）「切
勿逕送上級法院」。
告訴人或被害人如不服判決，應備理由具狀向檢察官請求上訴，
上訴期間之計算，以檢察官收受判決正本之日起算。
　                       　　　 書記官  蔡明純
中　　華　　民　　國　　111 　年　　9 　　月　　22　　日
◎附錄本案論罪科刑法條
中華民國刑法第339條之4
犯第339條詐欺罪而有下列情形之一者，處1年以上7年以下有期
徒刑，得併科1百萬元以下罰金：
一、冒用政府機關或公務員名義犯之。
二、三人以上共同犯之。
三、以廣播電視、電子通訊、網際網路或其他媒體等傳播工具，
    對公眾散布而犯之。
前項之未遂犯罰之。
◎附表
編號 扣案物品名稱 扣案物品數量 1 永豐銀行提款卡 （卡號詳卷） 1張 2 華南銀行提款卡 1張 3 新光銀行存簿 1本 4 新光銀行提款卡 1張 5 國泰世華銀行存簿 1本 6 國泰世華銀行提款卡 1張 7 IPhone牌手機（含SIM卡1張） 1支 

◎附件
臺灣臺中地方檢察署檢察官追加起訴書
                                    110年度偵字第14342號
　　被　　　告　林冠宇　男　24歲（民國00年0月00日生）
　　　　　　　　　　　　住○○市○○區○○路0段00號　　
　　　　　　　　　　　　國民身分證統一編號：Z000000000號
上列被告因詐欺等案件，業經偵查終結，認與前經本署檢察官提
起公訴之詐欺案件（本署110年度偵字第37576號案件─現由臺灣
臺中地方法院111年度訴字第504號案件《旭股》審理中），為數人
共犯1罪之相牽連案件，宜追加起訴，茲將犯罪事實及證據並所
犯法條分敘如下：
        犯罪事實
一、林冠宇(微信暱稱「宇」)、黃祥庭(微信暱稱「向天仰看」
    ，涉案部分業經本署110年度偵字第37576號提起公訴)於民
    國110年3月間，分別加入由不詳之人所發起、主持，三人以
    上，以實施詐術為手段，所組成具有持續性、牟利性之有結
    構性組織詐欺集團(林冠宇所涉參與犯罪組織罪嫌部分，業
    經本署110年度偵字第19464號提起公訴)，擔任車手及取簿
    手，負責提領詐騙贓款或領取人頭帳戶之工作。嗣黃祥庭、
    林冠宇及其等所屬詐欺集團成員即共同意圖為自己不法所有
    而基於三人以上犯詐欺取財之犯意聯絡，由該集團某LINE暱
    稱「李晴」之成員，於網際網路之臉書網頁上刊登徵求家庭
    代工訊息，經陳怡菁瀏覽發現，並於110年3月31日透過LINE
    與「李晴」連絡後，「李晴」即向陳怡菁佯稱：『因公司有
    與政府合作，會有補助金，需提供個人所有金融機構帳戶提
    款卡及密碼以存入補助金』云云，致陳怡菁陷於錯誤，乃依
    「李晴」之指示於同日13時15許，在桃園市○○區○○路000號
    統一超商瓏門門市，將其所有永豐銀行帳號00000000000號
    帳戶之金融卡及密碼，寄至臺中市○○區○○路0段000號統一超
    商晞寶門市。再由黃祥庭通知林冠宇，騎乘黃祥庭所提供之
    車牌號碼000-000號普通重型機車，於110年4月5日16時30分
    許，前往上開晞寶門市領取該金融卡包裹，惟當場遭已獲報
    而埋伏該處之警方查獲，並扣得上開陳怡菁寄送之永豐銀行
    帳戶金融卡、蕭名舜所有之華南銀行卡號0000000000000000
    號金融卡(此部分因蕭名舜並未報案，已於前案函請警方續
    行調查)，復於上開316-LLF號普通重型機車置物箱內查獲江
    珮瑜所有新光銀行帳號0000000000000號帳戶及國泰世華銀
    行帳號000000000000號帳戶之存摺及提款卡(此部分已於前
    案由警方另行調查中)，始查悉上情。　
二、案經陳怡菁訴由臺中市政府警察局大雅分局報告偵辦。
　　　　證據並所犯法條
一、證據清單及待證事實：
編號    證據名稱    待證事實 1 被告林冠宇於警詢及偵查中之自白 被告林冠宇坦承略以：『某信暱稱「向天仰看」之另案被告黃祥庭，於110年4月初介紹伊加入本案詐騙集團，伊並受另案被告黃祥庭之指揮，擔任取簿手之工作，伊從另案被告黃祥庭與其他成員之對話紀錄中可知道每收取1個包裹，可以獲得2000元之報酬，但伊剛領取本案包裹，就被警方當場查獲，所以還沒收到任何報酬』等語。 2 另案被告黃祥庭於警詢時之供述 另案被告黃祥庭坦承其微信暱稱「向天仰看」、而林冠宇之微信暱稱為「宇」，然否認犯行，辯稱：『係林冠宇向伊表示若有人傳送訊息至伊電話，伊即要馬上打電話給林冠宇，再由林冠宇到場使用其手機後，借用上開機車離開，伊不知道伊手機內他人傳送之訊息內容，亦未指示林冠宇領取上開包裹』云云。 3 告訴人陳怡菁於警詢時之指訴 告訴人陳怡菁遭詐騙而寄交上開永豐銀行帳戶提款卡之經過。 4 告訴人陳怡菁所提供與詐欺集團之對話紀錄、寄送包裹證明及上開永豐銀行帳戶存摺影本1份 告訴人陳怡菁遭詐騙而寄交上開永豐銀行帳戶提款卡之事實。 5 被告林冠宇與另案被告黃祥庭之微信對話紀錄1份 佐證被告林冠宇受另案被告黃祥庭之指示，前往統一超商領取系爭包裹之事實。  6 臺中市政府警察局大雅分局搜索扣押筆錄、扣押物品目錄表、查獲蒐證照片 警方查獲被告林冠宇時，當場扣得系爭帳戶提款卡之事實。 
二、核被告林冠宇所為，係犯刑法第339條之4第1項第2款之三人
    以上共同犯詐欺取財既遂罪嫌(被告冠宇所涉參與犯罪組織
    罪嫌部分，業經本署110年度偵字第19464號提起公訴)。被
    告就上開加重詐欺犯行，與另案被告黃祥庭及渠等所屬之詐
    欺集團之其餘成員間，有犯意聯絡及行為分擔，請依共同正
    犯論處。被告未扣案犯罪所得，請併依刑法第38條之1第1項
    規定宣告沒收，如全部或一部不能沒收或不宜執行沒收時，
    請依同條第3項規定追徵其價額。又報告意旨雖認被告所為
    另涉犯洗錢防制法第15條第1項第2款之特殊洗錢罪嫌，然因
    被告僅係領取告訴人陳怡菁寄交之提款卡及密碼即遭查獲，
    尚無利用該帳戶而有收受、持有或使用財物或財產上利益之
    行為，應尚難繩以該罪責，然因此部分如果成立犯罪，與前
    開起訴部分有想像競合犯之裁判上一罪關係，亦為起訴效力
    所及，爰不另為不起訴處分，附此敘明。
三、按數人共犯1罪或數罪者，為相牽連之案件；又於第一審辯
    論終結前，得就與本案相牽連之犯罪追加起訴，刑事訴訟法
    第7條第1款、第265條第1項分別定有明文。查本件被告所涉
    上開犯行，核與本署檢察官提起公訴之詐欺案件（本署110
    年度偵字第37576號案件），為數人共犯1罪之相牽連案件，
    現由臺灣臺中地方法院111年度訴字第504號案件《旭股》審理
    中，爰依法追加起訴。又被告領取之相關提款卡帳戶，經查
    並無其他被害人被騙匯款進入之紀錄，併此敘明。
四、依刑事訴訟法第265條第1項追加起訴。
　　此　致
臺灣臺中地方法院
中　　華　　民　　國　  111　　年　　4　　月　　 8    日
                               檢 察 官  林清安
本件正本證明與原本無異
中　　華　　民　　國　 111　　年　　4 　　月　　18　　日
                               書 記 官  賴光瑩
參考法條：
中華民國刑法第339條之4第1項第2款
犯第 339 條詐欺罪而有下列情形之一者，處 1 年以上 7 年以
下有期徒刑，得併科 1 百萬元以下罰金：
二、三人以上共同犯之。